臺灣高等法院刑事判決　　　　　　　　94年度上訴字第2597號
上　訴　人
即　被　告　甲○○　32歲民.
指定辯護人　義務辯護人陳雅萍律師
上列上訴人因違反毒品危害防制條例案件，不服臺灣板橋地方法
院92年度訴字第828號，中華民國94年6月30日第一審判決（起訴
案號：臺灣板橋地方法院檢察署92年度偵字第1946號），提起上
訴，本院判決如下：
    主  文
原判決撤銷。
甲○○免訴。
扣案之第一級毒品海洛因貳包（驗餘合計淨重參點零伍公克）、
第二級毒品安非他命伍包（驗餘合計淨重壹佰貳拾壹點肆貳公克
）沒收銷燬之。
    理  由
一、公訴意旨以：被告甲○○基於意圖販賣而持有毒品之概括犯
    意，於民國89年9月1日20時許，在臺北縣中和市○○街84巷
    4號內，為警查獲第二級毒品安非他命167公克、第一級毒品
    海洛因淨重3.5公克及吸食器一組；另於同年10月31日21時
    許，在臺北縣中和市○○路127巷5之1號5樓，為警在其皮包
    內查獲第二級毒品安非他命淨重113.2公克，第一級毒品海
　　洛因淨重2.7公克及分裝毒用之空塑膠袋60個，因認被告涉
    有毒品危害防制條例第5條第1項、第2項意圖販賣而持有第
    一級及第二級毒品罪嫌。
二、訊據被告對於上揭時地持有第一級毒品海洛因及及第二級毒
    品安非他命為警查獲之事實供承不諱，惟堅決否認有何意圖
    販賣而持有犯行，辯稱：扣案之海洛因及安非他命均係供自
    己施用，因一次購入大量毒品價格較便宜，而其二次均係甫
    購買後即被查獲，並無變更犯意為意圖販賣等情。
三、經查：
（一）扣案被告所持有之白色粉末經送鑑定結果，均為第一級毒
      品海洛因，89年9月1日查扣之海洛因2包，合計淨重3.05
      公克（包裝重0.62公克）、純度69.98%，純質淨重2.13公
      克，有法務部調查局89年9月26日（89）陸（一）字第891
      79095號鑑定通知書在卷可參（見原審卷第242頁）；89年
      10月31日查扣之海洛因4包，合計淨重2.84公克（包裝重
      0.95公克）、純度71.56%，純質淨重2.03公克，亦有該局
      （90）陸（一）字第90012119號函附卷可稽（見原審卷第
      208頁）。又扣案之白色結晶，經鑑定結果，均屬第二級
      毒品甲基安非他命，89年9月1日查扣之安非他命5包，總
      毛重124.84公克、總淨重121.53公克、共取0.11公克鑑驗
      用罄，總餘121.42公克，純度約94.3%，有內政部警政署
      刑事警察局92年5月30日刑鑑字第0920093809號鑑驗通知
      書在卷可憑（見原審卷第63頁）；89年10月31日查扣之安
      非他命5包，總淨重106.55公克、共取0.08公克供鑑驗用
      罄，總餘106.47公克，純度約99.8%，另扣案2包粉末，經
      檢出Sucrose(蔗糖）成分，總淨重7.31公克、共取0.06公
      克價鑑驗用罄，總餘7.25公克，亦有內政部警政署刑事警
      察局93年12月17日刑鑑字第0930230921號鑑驗通知書附卷
      足參（見原審卷第262頁），另該日並為警查扣塑膠袋60
      個。
（二）關於第一級毒品海洛因部分：
      被告持有之第一級毒品海洛因經鑑驗共淨重5.89公克，數
      量甚微，符合一般人數次施用之數量，公訴人以其持有之
      數量甚多，進而推論有販賣毒品海洛因之意圖，已有未合
      。又被告自承有施用海洛因之行為：(1)本件於89年9月1日
      為警查獲時，因趁隙跳樓逃逸，故未製作警詢筆錄及採尿
      送驗。(2)嗣於同年10月31日為警查獲後，於警詢時供承：
      海洛因係因最近偶爾施用過幾次，覺得不錯，故此次又購
      買等語（見第20 637號偵查卷第59頁），於偵查中亦坦承
      摻入香煙內施用海洛因（見第20637號偵查卷第81頁）。
      又其施用第一級毒品海洛因犯行，亦另經臺灣板橋地方法
      院89年度訴字第2252號案件審理，而於89年12月26日辯論
      終結，90年1月9日宣判，認定被告自89年10月中旬起至同
      年10月30日止，連續施用第一級毒品海洛因，判處有期徒
      刑八月（經與施用第二級毒品安非他命所處有期徒刑四月
      ，定應執行刑有期徒刑十一月），本件89年10月31日查扣
      之海洛因4包，亦認係因施用而持有，於該案諭知沒收。
      嗣經被告上訴本院（90年度上訴字第687號），而於90年3
      月6日撤回上訴而告確定，經本院調取上開案卷核閱明確
      。是以被告持有上開海洛因之情形，尚不足證明係意圖販
      賣而持有，僅得認為因施用之故而持有。
（三）關於第二級毒品安非他命部分：
    １被告亦辯稱係因為施用之故而購買上開扣案安非他命，而
      上開二次扣案之安非他命，雖第一次5包經鑑驗淨重121.
      53公克、第二次5包經鑑驗淨重106.55公克，具有一定數
      量。惟甲基安非他命於低溫乾燥環境下相當穩定，至少保
      存數十年仍可施用，有法務部調查局94年9月13日調科壹
      字第09400421470號函在卷可稽（見本院卷第57頁）。又
      被告自承有施用安非他命之行為：(1)本件於89年9月1日為
      警查獲時，因趁隙跳樓逃逸，故未製作警詢筆錄及採尿送
      驗。(2)嗣於同年10月31日為警查獲後，於警詢時供承：施
      用安非他命已有近半年之時間（見第20637號偵查卷第59
      頁），並採尿送驗，尿液經檢驗結果，呈安非他命陽性反
      應，有臺北市立療養院89年11月14日煙毒尿液檢驗報告書
      在卷可參，經本院調取被告臺灣板橋地方法院89年度訴字
      第2252號全卷核閱明確（見上開原審卷第17頁）。(3)被告
      另於89年8月12日為警查獲持有安非他命（毛重1.4公克、
      淨重1.0公克），於警詢時坦承施用安非他命，且於同日7
      時15分採尿送驗，經檢驗結果呈安非他命陽性反應，有台
      灣檢驗科技股份有限公司89年9月1日濫用藥物尿液檢驗報
      告在卷可稽，經本院調取被告臺灣板橋地方法院89年度訴
      字第2252號全卷核閱明確（見調閱之臺北縣警察局中和分
      局89北警中刑字第26073號卷、臺灣板橋地方法檢察署89
      年度毒偵字第5522號偵查卷第11頁）。且其施用第二級毒
      品安非他命犯行，亦另經臺灣板橋地方法院89年度訴字第
      2252號案件審理，而於89年12月26日辯論終結，90年1月9
      日宣判，認定被告自89年10月中旬起至同年10月30日止，
      連續施用第二級毒品安非他命，判處有期徒刑四月（經與
      前揭施用第一級毒品海洛因所處有期徒刑八月，定應執行
      刑有期徒刑十一月），本件89年10月31日查扣之安非他命
      5包、蔗糖2包（該案因未經鑑驗，誤以為亦係安非他命，
      故記載安非他命共7包）及分裝袋60個，亦認定係因施用
      而持有之物，於該案諭知沒收。嗣經被告上訴本院（90年
      度上訴字第687號）後，於90年3月6日撤回上訴而告確定
      ，經本院調取上開案卷核閱明確。是被告所辯因施用之故
      而購買，已非無據。
    ２雖法務部調查局93年5月3日調科壹字第09300163580號函
      稱：「……一般甲基安非他命一日口服劑量為2.5mg（另
      有文獻指出一次劑量為25-50mg，一天可一至三次）、肌
      肉注射劑量為15-20mg、靜脈注射劑量為10-15mg。若一次
      服用劑量達1公克，則有致死之危險」，可見以口服方式
      ，一天最多僅可服用150mg（即0.15公克，1milligram 即
      1毫克）之劑量。又行政院衛生署管制藥品管理局88年10
      月19日管檢字81017號函稱：按諸相關文獻記載，正常人
      之安非他命與海洛因之最低致死劑量皆為200毫克，一天
      內若單次使用超過此劑量即有致命之可能性，數小時內有
      大量施用於體內可產生累積現象而導致中毒或死亡。然徵
      諸安非他命之施用方式，被告於89年8月12日為警查獲後
      於警詢時稱：將安非他命放在燈泡製成之吸食器內，以打
      火機加熱燈炮，使固態之安非他命變成白煙狀，再以鼻子
      吸用煙狀之安非他命氣體進入體內（見該案警卷第6頁）
      ，89年10月31日為警查獲後於警詢時稱：以自製吸食器吸
      食（見第20637號偵查卷第60頁），於偵查中稱：約可施
      用3個半月以上等語（見第20637號偵查卷第82頁）。而所
      施用者既係燃燒安非他命後所生之氣體，則置入吸食器內
      燃燒之安非他命數量，與產生氣體後經人體吸入之劑量，
      顯然不同。上開所謂之致死劑量，乃指安非他命經口服或
      注射人體之劑量，此與置入吸食內之數量顯係截然不同之
      兩個概念。因此，在適用前揭法務部調查局及行政院衛生
      署管制藥品管理局函載內容時，即應考量安非他命之施用
      方式，並非機械地以一次查扣之純質淨重數量除以最低致
      死量，以為此即可能之施用日數（如以本件第一次查扣之
      安非他命數量為例，該日扣案安非他命經鑑驗總淨重121.
      53公克、純度約94.3 %，則計算出純質淨重即約114.60公
      克。而一日致死劑量為0.15至0.2公克，相除結果，上開
      安非他命可能施用573至764日），而應考量此乃置入吸食
      器內之安非他命數量，其間尚有燃燒及吸入氣體所生之耗
      損，故施用之日數應少於上開計算之日數。是以被告先後
      二次被查扣之安非他命數量觀之，亦屬一般合理之施用數
      量，而未多到非供販賣即不合理之程度。況縱不考慮任何
      施用上可能產生之耗損，此數量之安非他命妥為保存，計
      算出之施用日數亦非不合情理。
    ３至89年10月31日為警查扣之蔗糖2包（共淨重7.31公克、
      取0.06公克價鑑驗用罄，總餘7.25公克）及塑膠袋60個，
      蔗糖用以摻入施用、塑膠袋便於分裝以供施用，均屬一般
      合理施用所為，實無從據以認定有何販賣安非他命以營利
      之意圖。
（四）至被告就先後二次被查獲之具體情節：
    １關於89年9月1日查獲部分：
      (1)觀諸被告辯解之情形：
        被告先於偵查中稱：其有去過中和市○○街84巷4號
          4樓找「小虎」（即張聖明），當時有向他買2000元
          之安非他命，因為害怕，所以跟著跳窗逃跑（見第16
          638號偵查卷第44頁），指其安非他命係向同案被查
          獲之張聖明即「小虎」買的。
        於原審：
          (甲)被告先稱：「……屋主約我去樓下，帶我上樓進去
            後，屋主就離開了，這時警察就衝進來了。我當時
            去沒有要買這麼多，我只是想買一萬多元，扣案的
            毒品不是全部都是我的」「現場還有一個人，我不
            認識，……那個人好像叫小伍。但是我不是向那個
            人買的」（見原審卷第34頁），「……當時在屋內
            ，連我一共三人，但是我不認識他們二人，我是向
            阿傑買的」（見原審卷第42頁），則改稱不是向「
            小伍」買的（依前後文義，即前述「小虎」同一人
            ），而是向「阿傑」買的。
          (乙)嗣又陳稱：「包包內的安非他命與海洛因都是我的
            ，但是那是我剛買回來的。因為零買划不來，所以
            我一次買很多，我是自己要用的，沒有要賣。裡面
            的塑膠袋，是買的人一起給我的。我去該處是找綽
            號小傑的人，我不知道是否與阿香同一人。我去找
            小傑就是想向他買安非他命與海洛因。當天包包裡
            面毒品就是向小傑買的，因為小傑說有話告訴我，
            所以我才去找他，我沒有賣毒品」（見原審卷第
            123 至124頁），則表示是向「小傑」買毒品，但
            不知「小傑」與「阿香」是否同一人。
          (丙)又表示：毒品是當天下午在板橋向小傑買的（見原
            審卷第125頁）、「（阿香是何人？）是小武的朋
            友，當天我是去找阿香，住同一個地址，警察來的
            時候，小武叫我跳窗」（見原審卷第218至219頁）
            、「……阿香或是小傑他們的名字換來換去，我與
            小傑只見過一次面，與他不熟」（見原審卷第222
            頁）、「……第一次價錢我也忘記了，是向阿香買
            的」（見原審卷第224頁），則又謂「小傑」與「
            阿香」同一人，名字換來換去，是向小傑買的毒品
            。
          (丁)則被告先後對於購買毒品之對象及「小傑」、「阿香
            」該人之同一性之供述反覆不一。
      (2)對照證人張聖明於原審證稱：「（有無綽號？）小武…
        …」（見原審卷第122頁）、「當天我是下午三時許到
        該處四樓，我是當天北上的，住在金城路邊的汽車旅館
        ，當天下午三時我去找阿香，他說她要去找女友就出去
        了，我一人留在房裡看電視，我記得好像是下午三、四
        時許，被告就來了，他說他要找阿香。……後來被告接
        到一、二通手機來電，離去時，他說如果阿香回來，叫
        阿香聯絡他。結果被告出去，不到二分鐘就跑回來說外
        面有警察。這時已經天黑了，我們二人就一起跳窗……
        」（見原審卷第123頁）、「我去該處都找阿香，我不
        知道他是否與小傑是同一人。當天他與阿香二人前後不
        到十分鐘，一進一出。……因為時間很久，所以當時他
        是說阿香還是小傑我不記得了」（見原審卷第124頁）
        。
      (3)可見被告不無因證人張聖明之證述而修飾供詞之情形。
        惟被告經警查獲持有第一級毒品海洛因及第二級毒品安
        非他命，為推免刑責，未直承購買情節而有所匿飾，亦
        合於情理之常。而其是否確有公訴人所指犯行，仍應憑
        證據審認，不因其辯解先後不一，即可遽予推認犯行。
        經斟酌：
        證人曾進議警員證稱：「當天去該處是要抓小武，就
          是張聖明。因為他涉嫌吸毒與賣安。之前我們不知道
          被告尤這人。當天我們在該處大門遇到被告出來，當
          天梁（梁盛天）從北投來，向張（張聖明）買毒品，
          我們看到被告出來，想說應該是他拿東西下來要給梁
          ，因為我們在樓下已經先抓到梁了。我們車是證件給
          被告看，他轉身就跑。當天屋內有二人跳樓逃跑，一
          人是被告，一人應該是張聖明」（見原審卷第88頁）
          ，並無被告販賣或意圖販賣而持有毒品之線索。
        偵查中之同案被告梁盛天於89年9月1日警詢時稱：跳
          窗逃走之二名男子，瘦小的可能是「小武」，另一名
          則不認識（見第16638號偵查卷第9頁），於同年9月
          2日偵查中稱：該日是跟「小虎」約好去買5,000元安
          非他命等語（見第16638號偵查卷第23頁），亦未指
          及被告有在販賣毒品。
      (4)依上所述，尚難遽認被告此次購買第一級毒品海洛因及
        第二級毒品安非他命後，有何意圖販賣而持有之犯意，
        此外復查無其他積極證據足資證明被告於此次購買之後
        起意販賣，自難認其有何意圖販賣而持有之犯行。雖其
        辯解購買之情先後未盡一致，但究難因此即認有何上開
        意圖販賣而持有之犯行。
    ２關於89年10月31日部分：
      (1)被告之辯解：
        被告於警詢時稱：「……係於昨日（31日）晚20時左
          右在臺北縣中和市○○路（住址不詳）佳福保齡球館
          向綽號『小文』之女子以新臺幣（以下同）伍萬元之
          價格販售給我的」（見第20637號偵查卷第57頁）、
          「我係第一次向綽號『小文』購買，沒人介紹我係在
          一個月前我就與綽號『小文』在佳福保齡球館因打保
          齡球認識，但不熟，在10月中旬左右我們就比較熟悉
          ，而我知道她有吸食安非他命與海洛因，我就問她有
          沒有地方可以購買，而她說她有毒品，但因與我不太
          熟，所以不太敢販賣給我，直到昨（31）日晚上19時
          左右打電話給我說有『貨』叫我過去佳福保齡球館等
          她，而我當時本來要駕車前往周仁崇所租該套房談房
          租之事，而我就沒有過去，直接驅車前往保齡球館前
          路邊」（見第20637號偵查卷第58頁）、「我係真的
          要到臺北縣中和市○○路127巷5之1號5樓周仁崇該處
          談房租的事，順便去取衣物，而確實係『小文』打電
          話給我才過去購買到該包毒品後才輾轉過去周仁崇那
          裡，並沒有要販賣給周仁崇」（見第20637號偵查卷
          第59頁），表示以5萬元向「小文」購買，然後去找
          周仁崇談論房屋租賃之事。
        於偵查中稱：
          (甲)89年11月1日偵查中稱：「當天晚上我要找屋主談
            解約的事，而小文打電話給我要賣安非他命給我，
            我向他以五萬元價格買前開毒品」（見第20637號
            偵查卷第82頁）。
          (乙)89年11月7日偵查中稱：先前曾將房屋分租給周仁
            崇，當時是約好房東去談退租的事，去該處之前，
            先向「小如」買安非他命，所以帶去（見第16638
            號偵查卷第45頁），所稱向「小如」購買，與前開
            所述向「小文」購買不同。
          (丙)於92年2月11日偵查中稱：該日是朋友叫其去要借
            車（見第1946號偵查卷第16頁反面），則其借車與
            解約之說亦有不同。
        於原審稱：「……我才剛買，是他介紹一個女孩子，
          有在賣毒品，說價錢很便宜，是我自己要買的，我們
          二人合資，我記得好像是我出資五、六萬元，毒品是
          我們一起去拿的，我們分別回家，後來我去找他的時
          候，就被警察抓了」（見原審卷第219頁）、「我第
          二次被查獲花了五、六萬，詳細價錢我忘記，是周仁
          崇介紹小文……」（見原審卷第224頁）、「（五、
          六萬是否含安非他命及海洛因價錢？）是含在一起的
          價錢，我並沒有說要買多少，他只說買愈多愈便宜」
          （見原審卷第225頁）。則所述周仁崇介紹之情，又
          與先前所稱沒有人介紹之情形不同；且先前均未提及
          與周仁崇二人合資購買。
      (2)周仁崇供述之情形：
        於89年11月1日以犯罪嫌疑人身分於警詢時陳稱：「
          ……甲○○因跟我都有吸毒之習慣，所以走得比較近
          ，並且為了降低購買毒品之成本，我會和甲○○共同
          出資購買毒品，如這一次被警方查獲之毒品，就是我
          出資新臺幣六萬元，甲○○出資五萬元共同向綽號『
          小文』之女子購得」「……這一次我和甲○○集資壹
          十一萬五千元，但一次購買二兩，以二萬五千元即可
          購得，而海洛因每兩一萬六千元，二兩則以二萬八千
          元即可購得，一次所購之數量愈多，則價錢愈便宜」
          （見第20637號偵查卷第18至19頁）。
        於原審以證人身分證稱：「我們都是向同一個女人買
          的，他叫曾怡雯（同音），是我先買，被告就接著買
          ，沒多久，就被警察抓了，我買來是要自己吸的。我
          買來時，就是壹包壹包的」「（當天被告為何在現場
          ？）我不知道，我沒有與他約，可能是要找我談房子
          的事情」（見原審卷第86頁）。
        另於原審明確表示沒有向被告買過安非他命或海洛因
          （見原審卷第87頁）。
      (3)對照上開所述觀之，被告不無於原審附和證人周仁崇合
        資購買之說，圖以推免犯行之心態，且其所辯購買情形
        先後亦有不符。惟其是否具有營利之販賣之意圖，仍應
        依積極證據認定之，查：
        於偵查中之同案被告李翔靖：
          (甲)於警詢時稱：向周仁崇買安非他命（見第20637號
            偵查卷第40頁），但周仁崇從向其未收過錢（見第
            20637號偵查卷第45頁），據其所知周仁崇在賣安
            非他命之價格約一兩一萬六、七千元（見第20637
            號偵查卷第42頁），但表示從未見過甲○○（見第
            20637號偵查卷第51頁）。
          (乙)於偵查中雖表示周仁崇持有大量毒品，且在中和市
            看過周仁崇在分裝安非他命，有時周仁崇也會給其
            安非他命（見第16638號偵查卷第63頁、第94至95
            頁），但陳稱：並不認識甲○○（見第16638號偵
            查卷第62頁、第20637號偵查卷第75 、94頁）。
        林倩億於警詢時以犯罪嫌疑人身分稱：當日第一次看
          到甲○○（見第2063 7號偵查卷第34頁）。
        蔡政雄於警詢時以犯罪嫌疑人身分稱：該日是去找周
          仁崇，想由周仁崇提供以吸食安非他命，但尚未吸食
          ，也沒有談到代價（見第20637號偵查卷第26頁），
          於偵查中稱：不知道甲○○有無販賣安非他命等語（
          見第20637號偵查卷第80頁）。
        偵查時被告陳惠珍雖於偵查中稱：有看過周仁崇等人
          以手機聯絡買主2、3次，時間大概89年10月初（見第
          20637號偵查卷第69頁、第104至105頁）。
        依其等所述，雖指周仁崇販賣毒品，但均未指及被告
          有何販賣或意圖販賣毒品情事。復參以證人周仁崇前
          揭所述，實難認被告有何意圖販賣而持有毒品犯行。
      (4)綜上以觀，尚難遽認被告此次購買第一級毒品海洛因及
        第二級毒品安非他命後，有何意圖販賣而持有之犯意，
        此外復查無其他積極證據足資證明被告於此次購買之後
        起意販賣，自難認其有何意圖販賣而持有之犯行。雖其
        辯解購買之情亦先後未盡一致，但究難因此即認有何上
        開意圖販賣而持有之犯行。
（五）綜上所述，除認被告因施用之故而購買上開毒品予以持有
      外，自難認被告有何公訴人所指之意圖販賣而持有犯行。
四、按案件曾經判決確定者，應諭知免訴之判決，刑事訴訟法第
    302條第1款定有明文。此項原則關於實質上一罪或裁判上一
    罪，均有其適用。連續犯係裁判上之一罪，其一部分犯罪事
    實曾經判決確定者，其效力當然及於全部，故檢察官復將其
    他部分重行起訴，亦應諭知免訴之判決（最高法院49年台非
    字第20號判例參照）。
    本件僅足證明被告因施用之故，而持有扣案第一級毒品海洛
    因及第二級毒品安非他命，尚不足以證明有何公訴人所指之
    意圖販賣而持有犯行。又被告前因自89年10月中旬起至同年
    10月30日止，連續施用第一級毒品海洛因及第二級毒品安非
    他命，經臺灣板橋地方法院89年度訴字第2252號案件審理，
    而於89年12月26日辯論終結，90年1月9日宣判，判處被告連
    續施用第一級毒品有期徒刑八月，連續施用第二級毒品有期
    徒刑四月，應執行有期徒刑十一月。嗣經被告上訴本院（90
    年度上訴字第68 7號），於90年3月6日撤回上訴而告確定，
    經本院調取上開案卷核閱明確，已如前述，並有臺灣板橋地
    方法院89年度訴字第2252號判決在卷可稽（見本院卷第19至
    20頁）。而本件被告持有第一級毒品海洛因及第二級毒品安
    非他命，係施用第一級毒品海洛因及第二級毒品安非他命之
    低度行為。又被告先後二次被查獲之持有行為，時間緊接，
    樣態相同，犯罪構成要件亦相同，而該另案認定之犯罪事實
    與本件查扣時間又一部分重疊，且已沒收本件第二次查扣之
    物，則本件全部持有行為即均為該另案既判力效力所及。依
    上說明，本件即應為免訴之諭知。
五、原審未詳為推求，就持有第二級毒品安非他命部分，僅以查
    扣之安非他命數量龐大，即認應已逾一般人正常施用之用量
    ，且二次查獲之安非他命純度各高達94.3%及99.8%，與一般
    添加雜質混充重量之情形有間，顯屬尚未「加工」完成之物
    ；又扣案之蔗糖2包，應係供混入安非他命稀釋，以增加重
    量俾利販賣之用，另尚有空塑膠袋60個扣案，故認被告已有
    販賣安非他命之意圖，而論處罪刑。另就意圖販賣而持有第
    一級毒品海洛因部分認尚難證明，僅能論以單純持有，而不
    另為免訴之諭知云云，所為認定自有未當。被告提起上訴，
    否認意圖販賣而持有，為有理由，自應由本院將原判決予以
    撤銷改判，依法為免訴之判決。
六、單獨宣告沒收部分：
（一）按刑法第38條規定之沒收，為從刑之一種，具有刑罰及保
      安處分之性質，且與主刑有從屬關係，依主從不可分原則
      ，應於裁判時附隨於主刑而宣告，故該條第1項第1款至第
      3款規定之沒收物，須與犯罪有直接關係並於犯罪事實中
      有具體之記載，始能於判決主文宣示沒收，然該條第2項
      規定同條第1項第1款之違禁物，不問屬於犯人與否沒收之
      ，第40條但書復規定違禁物得單獨宣告沒收，則與該犯罪
      無直接關係而於犯罪事實中未具體記載之違禁物，應由檢
      察官另行聲請單獨沒收；惟該與被告犯罪無直接關係之違
      禁物，檢察官於起訴書內已敘明應依法沒收者，應認檢察
      官已聲請沒收，為避免司法資源之浪費，仍得於判決時併
      宣告沒收（最高法院91年度台非字第67號判決參照）。本
      件公訴人於起訴書中已請求就扣案之物宣告沒收，經審酌
      ：
    １89年9月1日扣案之海洛因2包（合計淨重3.05公克）及安
      非他命5包（驗餘合計淨重121.42公克），分係第一級及
      第二級毒品，且前揭已判決被告施用第一級毒品海洛因及
      第二級毒品安非他命確定之另案，並未宣告上開海洛因及
      安非他命沒收銷燬，為避免檢察官再另案聲請單獨宣告沒
      收造成司法資源之浪費，爰於本案依毒品危害防制條例第
      18條第1項前段之規定宣告沒收銷燬之。至吸食器一組，
      顯與本件起訴之意圖販賣而持有犯行無關，且非違禁物，
      ，自不得在得單獨宣告之列。
    ２89年10月31日扣案之安非他命5包（驗餘合計淨重106.47
      公克）、蔗糖2包（驗餘淨重7.25公克）及分裝塑膠袋60
      個，已於前揭另案認定係被告供施用之物，分別予以沒收
      銷燬及沒收（該案未經鑑驗，誤認蔗糖亦為安非他命，故
      記載安非他命7包）。是此部分之扣案毒品，即無再於本
      案重複沒收銷燬之必要。其他蔗糖及分裝袋，因與本件起
      訴之意圖販賣而持有犯行無關，且已據該另案沒收，自不
      得在本件單獨宣告沒收。
據上論斷，應依刑事訴訟法第369條第1項前段、第364條、第302
條第1款、毒品危害防制條例第18條第1項前段、刑法第11條、第
40條但書，判決如主文。
本案經檢察官郭弘佑到庭執行職務。
中　　華　　民　　國　　94　　年　　10　　月　　14　　日
　　　　　　　　　刑事第三庭審判長法　官  洪光燦
  　　　　　　　　　　　　　      法　官  江振義
　　　　　　　　　　　　          法　官  王詠寰
以上正本證明與原本無異。
如不服本判決，應於收受送達後十日內向本院提出上訴書狀，其
未敘述上訴之理由者並得於提起上訴後十日內向本院補提理由書
（均須按他造當事人之人數附繕本）。
                                  書記官  劉  瑗
中　　華　　民　　國　　94　　年　　10　　月　　14　　日
